臺灣高雄地方法院刑事判決　　　　　　95年度簡上字第1363號
上　訴　人　臺灣高雄地方法院檢察署檢察官
被　　　告　乙○○
上列上訴人因被告妨害名譽案件，不服本院高雄簡易庭民國95年
10月31日95年度簡字第6432號第一審簡易判決（聲請簡易判決處
刑案號：95年度偵字第23536 號），提起上訴，經被告於本院審
理時為有罪之陳述，本院裁定以簡式審判程序審理，判決如下：
    主  文
原判決撤銷。
乙○○以強暴公然侮辱人，處拘役貳拾日，如易科罰金，以銀元
參佰元即新臺幣玖佰元折算壹日。
    事  實
一、乙○○之配偶李東陽與丙○○（聲請簡易判決處刑書誤載為
    龍）因故有所爭執，乙○○因而心生不滿，竟基於公然侮辱
    丙○○之犯意，於民國95年6 月18日晚上8 時30分許，趁丙
    ○○在址設高雄市○鎮區○○路1 號3 樓「摩天高雄大樓」
    3 樓會議室參加上開大樓管理委員會第四屆第五次管理委員
    會會議時，在此公眾得出入之前開會議室內，於多數人在場
    得共見共聞之情況下，持盛裝茶水、煙蒂之塑膠杯朝向丙○
    ○潑灑杯內物，以此強暴方式，侮辱丙○○，足以貶損丙○
    ○之人格及社會評價。
二、案經丙○○訴請臺灣高雄地方法院檢察署檢察官偵查後聲請
    簡易判決處刑。
    理  由
一、本件被告乙○○，所犯係死刑、無期徒刑、最輕本刑為3年
    以上有期徒刑以外之罪，其於本院審理程序就被訴事實為有
    罪之陳述，經本院合議庭告知簡式審判程序之旨，並聽取其
    等與公訴人之意見後，經本院合議庭裁定進行簡式審判程序
    。本件並引用第一審簡易判決書（含聲請簡易判決處刑書）
    記載之證據及理由（詳如附件）。另上訴人業於本院準備程
    序時，變更被告聲請簡易判決處刑書所引應適用之法條為刑
    法第309 條第2 項，合先敘明。
二、按刑法上之公然侮辱罪，祗須侮辱行為足使不特定人或多數
    人得以共見共聞，即行成立（參照司法院院字第2033號、第
    第2179號等解釋）。又侮辱，乃謾罵嘲弄或其他輕蔑他人人
    格之行為，且須出於侮辱之故意，而具有妨害他人名譽之危
    險，始足當之；亦即行為人須出於主觀侮辱他人之犯意，以
    言語、文字或動作表示不屑輕蔑或攻擊其人格之意思，而足
    以對於個人在社會上所保持之人格及地位，在客觀上業已達
    到貶損其名譽及尊嚴評價之程度。另所謂侮辱，乃對他人為
    輕蔑表示之行為，其內涵須具有足使他人在精神上、心理上
    有感受到難堪或不快之虞者，亦即侮辱行為本身須具有侵害
    他人感情、名譽之一般危險者；而是否符合侮辱之判斷，應
    顧及行為人之年齡、教育程度、職業與被害人之關係等情事
    。是核被告所為，係犯刑法第309 條第2 項之以強暴公然侮
    辱罪。原審予以論罪科刑，固非無見，惟原審漏未審酌被告
    對告訴人施以有形物理力而公然侮辱之行為，其所為應該當
    刑法第309 條第2 項之強暴公然侮辱罪，而非同法條第1 項
    之普通公然侮辱罪，是原審就此自有適用法律之違誤。至公
    訴人上訴意旨：告訴人丙○○以原審判決審酌被告之前科紀
    錄及就醫資料予以輕判，認量刑過輕，且被告與其配偶庭後
    對伊之態度甚為不佳，請求上訴、從重量刑等語。惟查：按
    量刑輕重，係屬事實審法院得依職權自由裁量之事項，苟已
    斟酌刑法第57條各款所列情狀而未逾越法定刑度，不得遽指
    為違法（最高法院72年臺上字第6696號、75年臺上字第7033
    號判例參照）。又在同一犯罪事實與情節，如別無其他加重
    或減輕之原因，下級審量定之刑，亦無過重或失輕之不當情
    形，則上級審法院對下級審法院之職權行使，原則上應予尊
    重，亦有最高法院85年度臺上字第2446號裁判意旨可資參酌
    ，本件原審量刑並無過重或失輕之不當情形，是此部分上訴
    意旨則為無理由。另原審以被告行為後，刑法相關規定業經
    修正施行，經比較新舊法後，適用較有利於被告之行為時法
    即修正前刑法，亦無違誤。惟原審既有上述適用法律之違誤
    ，自應由本院將原判決撤銷改判。
三、爰審酌被告僅因細故即向告訴人為上開強暴方式之侮辱舉動
    ，貶損告訴人社會評價，並使告訴人感受難堪及人格受辱，
    迄今仍未徵得告訴人之原諒，行為自有不當，惟念及被告犯
    後坦承犯行，態度良好，無前科紀錄，有台灣高等法院被告
    前案紀錄表1 紙可稽，且因衝動失慮而犯案，犯罪情節、動
    機、目的、生活狀況等一切情狀，量處被告拘役20日，並諭
    知易科罰金之折算標準。
據上論斷，應依刑事訴訟法第455 條之1 第1 項、第3 項、第36
9 條第1 項前段、第364 條、第299 條第1 項前段、第273 條之
1 ，刑法第309 條第2 項、第41條第1 項前段，修正前罰金罰鍰
提高標準條例第1 條前段、廢止前同條例第2 條，現行法規所定
貨幣單位折算新臺幣條例第2條規定，判決如主文。
本案經檢察官甲○○到庭執行職務。
中　　華　　民　　國　　96　　年　　1　　月　　31 　　日
                  刑事第十一庭  審判長法　官　何秀燕
                                      法　官  戰諭威
                                      法  官  吳金芳
以上正本證明與原本無異。
不得上訴。
中　　華　　民　　國　　96　　年　　1 　　月　　31　　日
                                      書記官  劉音利
附錄本件論罪科刑法條：
刑法第309條
公然侮辱人者，處拘役或三百元以下罰金。
以強暴犯前項之罪者，處一年以下有期徒刑、拘役或五百元以下罰金。
附件：
